【裁判字號】    95,易,426
【裁判日期】    950510
【裁判案由】    竊盜
【裁判全文】
臺灣高雄地方法院刑事判決               95年度易字第426號
公  訴  人  臺灣高雄地方法院檢察署檢察官
被      告  甲○○
                  （現因另案於臺灣高雄監獄受執行中）
上列被告因竊盜案件，經檢察官提起公訴（95年度偵緝字第94號
），本院判決如下：
    主  文
甲○○犯攜帶兇器踰越牆垣竊盜罪，累犯，處有期徒刑壹年陸月
。扣案之一字型螺絲起子壹把，沒收。
    事  實
一、甲○○前於民國（下同）91年間因違反毒品危害防制條例案
    件，經法院判處有期徒刑10月確定，於92年8 月3 日執行完
    畢，猶不知悔改，竟意圖為自己不法所有，於94年9 月2 日
    11時30分許，竟攜帶客觀上對於人之生命、身體、安全構成
    威脅可供兇器使用之一字型螺絲起子1 支，先侵入高雄縣燕
    巢鄉○○村○○路98巷8 之8 號無人居住且大門未鎖之建物
    （，以下簡稱隔壁空屋，侵入建築物部分未據告訴），並自
    該建物4 樓陽台翻越牆垣至隔鄰即高雄縣燕巢鄉○○村○○
    路98巷8 之7 號鍾國財住宅之4 樓陽台，以衣架勾開4 樓鐵
    門後進入鍾國財住宅（侵入住宅部分未據告訴），並沿樓梯
    進入鍾國財住宅3 樓臥室搜尋財物之際為鍾國財發現，趁鍾
    國財轉身返至2 樓以電話報警時，甲○○隨手在3 樓臥室櫃
    子上取走鍾國財所有之十字型螺絲起子1 支供己防身並沿前
    開侵入路線逃逸至高雄縣燕巢鄉○○村○○路98巷8 之8 號
    建物2 樓臥室反鎖房門躲藏，為警在高雄縣燕巢鄉○○村○
    ○路98巷8 之8 號建物逐樓逐房清查時，甲○○遂自躲藏之
    2 樓跳下致腳踝受傷為警逮捕，並扣得甲○○所有供本件竊
    盜使用之一字型螺絲起子1 支。
二、案經高雄縣政府警察局岡山分局報請台灣高雄地方法院檢察
    署檢察官偵查起訴。
    理  由
一、證據能力：(一)被告警詢自白之任意性：被告辯稱於警詢自白
    十字型螺絲起子係取自鍾國財住宅3 樓櫃子上及進入鍾國財
    住宅係為竊盜等詞，係員警將筆錄打好叫伊跟著念且拍打伊
    頭部叫伊承認系爭十字型螺絲起子係取自鍾國財住宅3 樓臥
    室櫃子上以防身用等詞，然經本院於95年4 月27日審判期日
    當庭以放音設備顯示警詢聲音使被告及檢察官辨認結果，發
    現(1)被告確有答稱「進入八之七號屋內要拿東西，還沒有拿
    到就被屋主發現」等語；(2)員警問被告身上有攜帶何種物品
    及工具？被告答稱有帶1 支一字型螺絲起子；(3)員警詢問為
    何在被告身上發現另一支中型螺絲起子，經被告答稱是在屋
    主房屋的房間找東西拿的，員警請被告再說一次，被告即答
    稱是在8 之7 號3 樓主臥室櫃子上看到才拿的，怕屋主追上
    來防身用的；(4)被告所回答的語句係口語化與警詢筆錄所記
    載言詞不盡相同，但文義一樣，且員警在打字後均有確認被
    告的意思與文字記載一樣之情形（見本院卷第45頁），準此
    ，(1)被告所辯稱係依照員警事先打好筆錄照念而製作警詢筆
    錄之情，與事實不符，不足採信。(2)另被告辯稱員警拍打其
    頭部要求其承認拿取十字型螺絲起子部分，固未能依上開警
    詢錄音紀錄予以證明，然經證人即員警乙○○到庭具結證稱
    ：筆錄是先問屋主（即鍾國財）後，再問被告，被告既然不
    承認系爭十字型螺絲起子是屋主的，但屋主說是屋主的，伊
    才問被告說「屋主都承認是他的，為何你不承認」，這段話
    是在錄音前問的等語（見本院卷第46頁），是員警乙○○僅
    係就系爭十字型螺絲起子所有權供述不一而進一步詢問被告
    ，依其言詞並無強暴、脅迫、詐欺被告必須坦承系爭十字型
    螺絲起子係被害人鍾國財所有之意，且被告所稱員警拍打其
    頭部之行為，業經員警乙○○到庭具結證稱警詢筆錄之記載
    均係依被告所述，並無刑求逼供等語（見本院卷第44頁），
    亦無證據證明被告所述為真，自不能單以被告嗣經移送內勤
    檢察官訊問時翻異前詞供稱「那支（十字型起子）也是我帶
    去的，警察為了這句話打我的後腦十幾下」等語（見94偵
    20191 號卷第7 頁）而認定被告警詢自白係出於非任意性，
    蓋以被告陳述是否如一與是否出於任意性並無絕對關連性，
    亦即被告陳述均出於任意亦得為前後不同之供述，自不能以
    後供述與前供述不同而得推認前供述係非出於任意性，此由
    被告初於警詢時供稱侵入鍾國財住宅係為竊盜，系爭十字
    型螺絲起子係取自鍾國財主宅3 樓臥室櫃子上等語（見警詢
    卷第2 頁），嗣於內勤檢察官偵訊時稱：伊係至鍾國財住
    宅問老闆娘（即鍾國財之妻李松江）書櫃有無組裝好，系爭
    十字型螺絲起子也是伊帶去的（見94偵20191 號卷第7 頁）
    ；於本院羈押庭供稱：伊於94年9 月2 日11時30分許，確
    實拿1 支起子侵入被害人鍾國財住宅行竊，被屋主發現，伊
    進去屋內是要幫老闆娘整理書櫃，屋主不知道伊要搬家，十
    字型螺絲起子是伊帶去的等語（見本院94聲羈873 號卷第4
    至5 頁）；再於檢察官偵訊時供稱：之前幫鍾國財搬家時
    因為師傅不會組裝書櫃所以沒有組裝成，伊知道後要過去伊
    是要幫鍾國財太太組裝書櫃，但只遇到鍾國財，鍾國財誤會
    伊要偷東西，伊原本帶1 支十字型起子和1 支一字型起子，
    但屋主一直說一字型起子是他們自己的，鐵線衣架不是伊的
    ，伊也沒有拿來使用等語（見94偵20191 號卷第31至32頁）
    ；於本院審理時則供稱：伊是要去被害人家幫忙組裝書櫃
    ，扣案的2 支螺絲起子都是伊的，但伊沒有帶進被害人家等
    語（見本院卷第23頁），其中含多次未經被告抗辯任意性之
    偵審供詞亦前後不同益得其徵，是被告警詢自白並無證據證
    明係有受不正方法影響，其自白自有證據能力。(二)被害人鍾
    國財警詢陳述之證據能力：固經被告於本院準備程序表示不
    同意作為證據（見本院卷第23頁），然鍾國財經檢察官聲請
    本院傳訊並未到庭，經證人即鍾國財之妻李松江具結證稱鍾
    國財在大陸地區工作大概會在六月底回來臺灣等語（見本院
    第43頁），是證人鍾國財確有滯留國外而傳喚不到之情形，
    且其警詢陳述明確，亦與警詢卷內所附現場照片相符，係有
    可信之特別情況，且為證明被告是否竊取系爭十字型螺絲起
    子之犯罪事實存否所必要，依刑事訴訟法第159 條之3 第3
    款規定，得為證據。又檢察官固聲請本院續予傳喚證人鍾國
    財，然因證人鍾國財於警詢陳述明確，現又在我主權不及之
    地區工作無法傳喚到庭，是認無繼續傳訊必要，檢察官此部
    分聲請尚無必要，附此敘明。(三)檢察官提出贓物認領保管單
    、扣押物品目錄表，均係員警職務上製作之紀錄文書、證明
    文書，並無不可信之情況，依刑事訴訟法第159 條之4 第1
    款規定，得為證據。(四)檢察官提出照片16張為證據，其性質
    固有供述證據與非供述證據之爭論，然審酌照片係傳達照相
    當時現場情況，而透過照片傳達的情形與現場真實情形，在
    內容上的一致性，是透過機械的正確性來加以保障，換言之
    ，照片並不存在人對現實情形的知覺、記憶所經常發生的表
    現錯誤，是認照片之性質係非供述證據，則無傳聞法則之適
    用，此外別無證據證明上開蒐證照片有經偽造變造之情形，
    是有證據能力。
二、訊據被告固坦承(一)於94年9 月2 日上午11時30分許，進入高
    雄縣燕巢鄉○○村○○路98巷8 之8 號4 樓，翻越圍牆進入
    隔壁深興路98巷8 之7 號鍾國財住處；(二)伊是在8 之8 號2
    樓為警查獲之事實，然矢口否認有何竊盜犯行，辯稱：(一)沒
    有攜帶一字型螺絲起子翻越到鍾國財住處，要進入鍾國財住
    處時，就將伊所帶之外套、帽子及2 支螺絲起子放在隔壁空
    屋4 樓。(二)沒有在鍾國財住處3 樓臥室搜尋財物，但在3 樓
    時有被鍾國財發現。(三)沒有順手拿臥室櫃子上的十字型螺絲
    起子，該螺絲起子是伊的，該十字型螺絲起子不是在鍾國財
    住處被查獲，是鍾國財說那支十字型螺絲起子是他的等語。
三、是以被告前揭抗辯意旨，本件應審酌(一)被告侵入鍾國財住宅
    係為行竊或組裝書櫃？(二)被告是否攜帶一字型螺絲起子侵入
    鍾國財住宅？(三)系爭十字型螺絲起子係被告所有或竊取自鍾
    國財住宅3 樓臥室櫃子上？經查：
  (一)依證人即鍾國財之妻李松江到庭具結證稱：伊於94年7 月搬
    家，被告是搬家公司其中一名員工，當天有請搬家公司員工
    幫忙組裝書櫃，但搬家公司員工叫伊自行組裝，事後伊就自
    行組裝完成，伊及伊先生也沒有再請搬家公司員工或被告來
    組裝東西，住宅電鈴壞了等語（見本院卷第40至41頁），核
    與被告所稱未事先通知即進入李松江住宅之情相符，再以被
    告係於證人李松江搬家後2 月之94年9 月2 日始前至鍾國財
    、李松江住宅，且未事先詢問是否完成組裝，亦無事先聯絡
    ，又未獲允許即以自隔壁空屋攀爬牆垣方式侵入住宅，被告
    所稱侵入住宅係為組裝書櫃云云，顯係卸責之詞，不足採信
    。被告以此不符社會正常往訪方式侵入住宅，顯有不法意圖
    ，應以被告前於警詢及本院羈押庭訊問時供稱係為竊盜而侵
    入住宅之情為可信（見警詢卷第2 頁、本院94聲羈873 號卷
    第4 頁）。
  (二)依證人即查獲員警乙○○到庭具結證稱：這兩支螺絲起子（
    指扣案之一字型螺絲起子1 支及十字型螺絲起子1 支）是我
    們追他時，被告從2 樓跳到地上，兩支螺絲起子就掉在他腳
    邊等語（見本院卷第43頁），堪認被告逃逸時係隨身攜帶系
    爭扣案之螺絲起子2 支，則被告在鍾國財住宅被發現而逃回
    隔壁空屋2 樓藏匿之情急狀況，會否停留在隔壁空屋4 樓將
    放置之一字型螺絲起子帶起再逃匿，實有疑問，且以被告自
    2 樓往下跳時仍攜帶扣案一字型螺絲起子之情觀之，該一字
    型螺絲起子應係被告隨身攜帶之物，又被告既為行竊侵入鍾
    國財住宅，且前因搬家進入鍾國財住宅而瞭解屋內擺設，又
    已將該一字型螺絲起子帶至隔壁空屋，豈會特意將隨身攜帶
    之一字型螺絲起子取下放在隔壁空屋而空手侵入住宅，以致
    搜尋得財物需以工具行竊時，先攀牆回隔壁空屋取得工具再
    攀牆回鍾國財住宅竊盜？不僅如此往返造成時間浪費亦增加
    被查獲之危險，且以扣案一字型螺絲起子之輕便可攜性，被
    告前揭所辯，顯不足採，應以被告前於警詢、本院羈押庭訊
    問時所供稱攜帶系爭一字型螺絲起子侵入鍾國財住宅行竊等
    語為可信（見警詢卷第2 頁、本院94聲羈873 號卷第4 頁）
    。
  (三)據證人鍾國財於警詢陳稱：伊於94年9 月2 日11時30分許，
    返回住宅直接上3 樓主臥室打開窗簾發現被告躲在臥室床邊
    ，伊嚇一跳問被告你進入我房間做何事，被告回答伊在睡覺
    ，伊返回2 樓打電話報警，被告馬上跑上頂樓越牆逃入隔壁
    空屋2 樓臥室反鎖躲藏，警方從被告身上查獲的螺絲起子係
    伊本人所有，是在三樓主臥室5 斗櫃上方遭被告偷走等語（
    見警詢第4 至5 頁），參以證人鍾國財既稱其住宅內並無財
    物失竊，倘系爭十字型螺絲起子非其所有，並無假稱該螺絲
    起子係其所有之必要，且該十字型螺絲起子係套有紅色柄，
    並非新品（見警詢卷第20頁所附照片），亦即係有個人使用
    痕跡，證人鍾國財自可依其使用經驗辨識係其所有物，此由
    證人李松江到庭具結證稱：伊不知道系爭紅色柄螺絲起子是
    不是伊所有，伊先生可能也不清楚，因為螺絲起子長的一樣
    很多，是被告自己帶進來或在伊家拿的，伊不清楚，這要問
    伊先生比較清楚等語（見本院卷第42頁），益得徵見證人李
    松江就該扣案螺絲起子欠缺使用經驗而無法自外觀辨識該螺
    絲起子是否為其所有，而鍾國財係有使用經驗而能辨識。且
    依警詢筆錄順序係員警詢問被告將行竊時身上帶有何物品及
    工具，先經被告答稱身上帶有1 支小型一字型螺絲起子，再
    由員警追問在其身上發現另一支中型十字型螺絲起子時，被
    告始答稱在8 之7 號房屋3 樓主臥室櫃子上看見1 支十字型
    螺絲起子臨時起意，怕屋主追上來所以拿作防身用等語（見
    警詢卷第2 頁），並非員警一開始即詢問被告該十字型螺絲
    起子係何人所有，是被告嗣後辯稱該扣案十字型螺絲起子係
    其有云云，係事後卸責之詞，不足採信。
  (四)此外，並有折彎之衣架扣案以證明被告係以該衣架勾開被害
    人4 樓鐵門而侵入住宅，再據證人乙○○前揭證詞證明被告
    攜帶竊自鍾國財住宅之十字型螺絲起子1 支而自鍾國財住宅
    隔壁空屋2 樓往下跳而逃逸，亦堪認被告已將該十字型螺絲
    起子有置入其實力支配範圍，又有照片16張在卷可稽，本件
    事證明確，被告犯行堪予認定。
二、(一)刑法第321 條第1 項所列各款，均係同一加重竊盜之罪，
    其間並無輕重之別，法院即應於該條各款中擇一論處。又
    被告攜帶用以竊盜之一字型螺絲起子，係金屬製品，質地堅
    硬，外型尖銳，客觀上足以為殺傷人生命、身體之器械，顯
    係具有危險性之兇器。(二)是核被告甲○○攜帶一字型螺絲起
    子攀越被害人住宅4 樓圍牆進入行竊得1 支十字型螺絲起子
    供己防身之行為，係犯刑法第321 條第1 項第2 、3 款之攜
    帶兇器踰越牆垣竊盜罪。(三)又被告前於91年間因違反毒品危
    害防制條例案件，經法院判處有期徒刑10月確定，於92 年8
    月3 日執行完畢，有臺灣高等法院被告前案紀錄表可參，其
    於執行完畢後5 年內再犯本件犯行，為累犯，應依刑法第47
    條之規定加重其刑。(四)爰審酌被告年輕力壯，不思以正當方
    式賺取財物，利用前曾幫被害人搬家而瞭解屋內擺設及周遭
    環境，竟自隔壁空屋翻越牆垣侵入被害人住宅，破壞社會治
    安，造成民眾恐慌，犯後復飾詞狡辯，毫無反省悔過，且前
    已因竊盜案件經法院判處有期徒刑10月確定（見本院卷附臺
    灣高等法院被告前案紀錄表），仍未悔改犯行，惡性非輕，
    惟念其僅竊取十字型螺絲起子1 支即被發現而逃逸，並未進
    而實施其他更嚴重之侵害行為，可見尚得期待其反省自持等
    一切情狀，量處如主文所示之刑。(五)(1)扣押之一字型螺絲起
    子1 支為被告所有，已據被告於警詢、偵訊及本院審理時供
    明在卷，且係供犯罪所用之物，依刑法第38條第1 項第2 款
    規定，予以宣告沒收。(2)至於扣案之十字型螺絲起子，係被
    害人鍾國財所有；衣架1 支，固係供被告本件犯罪所用，然
    無證據證明係被告所有之物，爰均不予宣告沒收。
據上論斷，應依刑事訴訟法第299 條第1 項前段，刑法第321 條
第1 項第2 款、第3 款、第47條、第38條第1 項第2 款，判決如
主文。
中    華    民    國    95    年    5     月    10    日
                  刑事第十一庭  審判長法  官 何秀燕
                                      法  官 戰諭威
                                      法  官 楊智守
以上正本證明與原本無異。
如不服本判決，應於判決送達後10日內，向本院提出上訴狀。
中    華    民    國    95    年    5     月    10    日
                                書記官  劉音利
附錄本判決論罪之法條：
中華民國刑法第321條
犯竊盜罪而有左列情形之一者，處6月以上、5年以下有期徒刑：
1  於夜間侵入住宅或有人居住之建築物、船艦或隱匿其內而犯
之者。
2  毀越門扇、牆垣或其他安全設備而犯之者。
3  攜帶兇器而犯之者。
4  結夥3人以上而犯之者。
5  乘火災、水災或其他災害之際而犯之者。
6  在車站或埠頭而犯之者。
前項之未遂犯罰之。


司法院資訊處製作；財團法人民間司法改革基金會備份。
